臺灣高雄地方法院民事判決
111年度雄小字第1639號
原      告  富邦產物保險股份有限公司

法定代理人  賴榮崇  
訴訟代理人  朱純伶  

            謝守賢律師
被      告  邱仕華  
上列當事人間損害賠償事件，本院於民國111年9月20日言詞辯論
終結，判決如下：
    主      文
一、被告應給付原告新臺幣（下同）2萬534元及自民國（下同）
    111年5月28日起至清償日止，按週年利率5％計算之利息。
二、原告其餘之訴駁回。
三、訴訟費用1,000 元由被告負擔41％，餘由原告負擔。
四、本判決原告勝訴部分得假執行。但被告如以2萬354元供擔保
    後，得免為假執行。
    事實及理由
一、原告主張：被告於109年9月12日11時30分許，駕駛車牌號&0
    000; 碼000-0000號自用小客車（下稱甲車），沿高雄市苓
    雅區興中二路與成功一路交岔路口時，未禮讓直行車即貿然
    左轉，而碰撞訴外人鄭子諺騎乘車牌號碼000-0000號重型機
    車（下稱乙車），致乙車因此車體受損，乙車於保險期間發
    生系爭事故，伊已依強制汽車責任保險法及保險契約賠付乙
    車車主鄭子諺修理費用5萬元（全為零件），為此，爰依民
    法第184 條第1 項前段、第191 條之2 、保險法第53條規定
    ，提起本件訴訟，並聲明：被告應給付原告5萬元，及自起
    訴狀繕本送達之翌日起至清償日止，按年息5％計算之利息。
二、被告則以：第三人鄭子諺騎乘乙車行經該處，撞及被告所駕
    駛甲車，車禍事故發生原因為鄭子諺所騎乘乙車行向為S型
    行駛，且超速始撞及被告所駕駛甲車後方，鄭子諺就系爭事
    故之發生應負全部過失責任，自無要求被告賠償乙車車損之
    理，退步言之，縱認被告為有過失，鄭子諺所騎乙車，亦非
    新車，就其請求修理費用，應予計算折舊等語，資為抗辯，
    並聲明：原告之訴駁回。
三、得心證之理由：
㈠、原告主張兩造於前揭時、地發生系爭事故，致乙車受損，乙
    車為原告承保車輛，因系爭事故已支出修理費用5萬元，及
    被告就系爭事故之發生，具有轉彎車未禮讓直行車先行之過
    失，被告應負侵權行為損害賠償責任等語，惟為被告所否認
    ，並以前詞置辯，經查：
  1.按「汽車駕駛人轉彎或變換車道時，有下列情形之一者，處
    新臺幣6百元以上1千8百元以下罰鍰：六、轉彎車不讓直行
    車先行」，道路交通管理處罰條例第48條第1項第6款定有明
    文；次按「行車速度，依速限標誌或標線之規定，無速限標
    誌或標線者，應依下列規定：一、行車時速不得超過五十公
    里。但在設有快慢車道分隔線之慢車道，時速不得超過四十
    公里，未劃設車道線、行車分向線或分向限制線之道路，時
    速不得超過三十公里。」道路交通安全規則第93條第1項第1
    款，亦定有明文。
  2.原告前揭主張，業據其提出與其所述相符之行照、高雄市政
    府警察局道路交通事故當事人登記聯單、高雄市政府警察局
    道路交通事故初步分析研判表、事故現場圖、高雄市政府警
    察局道路交通事故照片相片黏貼紀錄表、汽（機）車理賠申
    請書、車損照片、估價單、發票為證（見本院卷第13-35頁
    ），並有高雄市政府警察局交通警察大隊函所附初步分析研
    判表、調查紀錄表、現場圖、調查報告表（一）（二）、事
    故照片可稽（見本院卷第77至96頁），堪信原告主張為真。
  3.至被告固辯稱：本件車禍之發生係因鄭子諺所騎乙車S型行
    駛，從後撞及伊所駕駛之甲車車身，伊就系爭事故之發生全
    無過失云云，惟被告於警詢中先係陳稱：我沿成功一路內快
    車道北向南左轉往興中二路，對方沿成功一路，不知何車由
    南向北直行，我方車身與對方前車頭發生碰撞等語，有調查
    紀錄表在卷可稽（見本院卷第91頁），第三人鄭子諺亦於警
    詢中陳稱：我沿成功一路外快車道南向北行駛，對方於成功
    一路內快車道北向南左轉往興中二路我方前車頭與對方車身
    發生碰撞等語，有調查紀錄表在卷可稽（見本院卷第89頁）
    ，另參以前揭初步分析研判表、現場圖，亦載明：被告所駕
    駛之甲車為轉彎車未禮讓直行之乙車，因而肇事，並致乙車
    受損，有初步分析研判表、現場圖可稽（見本院卷第79頁、
    第95頁）。又依警卷所附鄭子諺所騎機乙車之行車紀錄器錄
    影畫面所示：鄭子諺所騎乘乙車是直行，在系爭路口與轉彎
    之被告所駕甲車發生碰撞。由被告所駕甲車之行車紀錄器錄
    影畫面所示：被告在轉彎後約10秒兩車即發生碰撞等情，有
    前揭兩車之行車紀錄錄影光碟及勘驗筆錄在卷可稽（見本院
    卷第79頁、第136頁），以此觀之，鄭子諺係沿成功一路直
    行至上開路口，並無被告所辯S型行駛之情形，反係被告所
    駕甲車行至肇事路口時，並未暫停看清對向有無來車即貿然
    轉彎，未注意上情而有過失，且其過失與系爭事故之發生間
    具有相當因果關係。是以，被告對系爭事故之發生為有過失
    ，且其過失與乙車所受損害間有相當因果關係，自應對乙車
    所有人鄭子諺負侵權行為損害賠償責任。
  4.又依鄭子諺於警詢所稱：事故發生時之行車速度約60公里等
    語，有道路交通事故談話紀錄表可稽（見本院卷第89-90頁
    頁），依鄭子諺所述，鄭子諺所騎乙車業已超過上開路段之
    法定速限50公里，亦有超速之過失，是由前揭證據資料參互
    以觀，系爭事故之肇事責任歸屬為被告行經路口轉彎車未禮
    讓直行車先行，第三人鄭子諺超速行駛行經上開路段，兩者
    同為肇事原因。則本院參酌前述雙方之過失程度，認鄭子諺
    、被告就系爭事故之發生，同為肇事原因，應各負50％之過
    失責任。
㈡、按物被毀損時，被害人除得依民法第196條請求賠償外，並不
    排除民法第213條至第215條之適用。依民法第196條請求賠
    償物被毀損所減少之價額，得以修復費用為估定之標準，但
    以必要者為限（例如：修理材料以新品換舊品，應予折舊）
    。經查，乙車為109年5月出廠，因本件車禍受損修復需費5
    萬元（全部為零件），有行車執照影本（見本院卷第13頁）
    、估價單（見本院卷第33頁）、統一發票（見本院卷第35頁
    ）在卷可按，則乙車既非新車，依諸上開說明，其修復時材
    料更換係以新品替換舊品，計算零件材料之損害賠償數額時
    ，應扣除折舊部分始屬合理。又依行政院所頒固定資產耐用
    年數表及固定資產折舊率之規定，機車之耐用年數為3年，
    依定率遞減法每年折舊1000分之536，另依營利事業所得稅
    查核準則第95條第6項規定「固定資產提列折舊採用定率遞
    減法者，以1年為計算單位，其使用期間未滿1年者，按實際
    使用之月數相當於全年之比例計算之，不滿1月者，以1月計
    」，乙車自出廠日109年5月，迄本件車禍發生時即109年9月
    12日，已使用約4月，則零件扣除折舊後之修復費用估定為4
    萬1,067元（詳如附表之計算式），是被告應賠償之乙車修
    復費用為4萬1,067元。
㈢、按損害之發生或擴大，被害人與有過失者，法院得減輕賠償
    金額，或免除之；前2項之規定，於被害人之代理人或使用
    人與有過失者，準用之，民法第217條第1項及第3項定有明
    文。又民法第217條第1項過失相抵之責任減輕或免除，非為
    抗辯，而為請求權一部或全部之消滅，故過失相抵之要件具
    備時，法院得不待當事人之主張，逕以職權減輕賠償金額或
    免除之（最高法院107年度台上字第773號判決參照）。承前
    所述，就系爭事故之發生既因雙方之過失行為所共同肇致，
    鄭子諺、被告關於系爭事故之發生，過失比例為分別各為50
    %，則鄭子諺得請求被告損害賠償金額應減為2萬534元【計
    算式：41,067×50%=20,534元，未滿1元，四捨五入】。
㈣、按被保險人因保險人應負保險責任之損失發生，而對於第三
    人有損失賠償請求權者，保險人得於給付賠償金額後，代位
    行使被保險人對於第三人之請求權；但其所請求之數額，以
    不逾賠償金額為限，保險法第53條第1項定有明文。經查，
    第三人鄭子諺就乙車前向原告投保車體損失保險，而原告已
    就系爭事故致乙車損壞而給付修復費用，此有汽（機）車險
    險理賠申請書、統一發票（見本院卷第25、35頁）附卷可參
    ，又鄭子諺就乙車受損得向被告請求賠償2萬534元乙節，已
    如前述，則依上開規定，原告自得代位行使鄭子諺對於被告
    之請求權，是以原告應得向被告請求賠償2萬534元。
四、綜上所述，原告依侵權行為及保險代位之法律關係請求被告
    給付2萬534元及自起訴狀繕本送達翌日即111年5月28日（見
    本院卷第51頁) 起至清償日止，按年息5 ％計算之利息，為
    有理由，應予准許。至其逾此範圍之請求，為無理由，應予
    駁回。
五、本件原告勝訴部分係適用小額訴訟程序所為被告敗訴之判決
    ，依民事訴訟法第436條之20之規定，應依職權宣告假執行
    ；並確定訴訟費用額為1,000元（即如後附訴訟費用計算式
    ），並依同法第392條第2項之規定，依職權宣告被告預供擔
    保，得免為假執行。
六、按適用小額訴訟程序事件法院為訴訟費用之裁判時，應確定
    其費用額，民事訴訟法第436條之19定有明文，爰確定本件
    訴訟費用額如主文第3項所示。
七、本件事證已臻明確，兩造其餘攻擊防禦方法及證據，核與判
    決之結果，不生影響，爰不一一論列，併此敘明。
八、訴訟費用負擔之依據：民事訴訟法第79條。
中　　華　　民　　國　　111 　年　　10　　月　　6 　　日
                  高雄簡易庭  法      官  林綉君
以上正本係照原本作成。
民事訴訟法第436條之24第2項：對於本判決之上訴，非以違背法
令為理由，不得為之。
如對本判決上訴，須於判決送達後20日內向本院提出上訴狀，並
須表明原判決所違背之法令及其具體內容與依訴訟資料可認為原
判決有違背法令之具體事實之上訴理由。
中　　華　　民　　國　　111 　年　　10　　月　　6 　　日
                              書　記　官  羅崔萍
附表
折舊時間  金額 第1年折舊值 50,000×0.536×(4/12)=8,933 第1年折舊後價值  50,000-8,933=41,067  
訴訟費用計算式：
裁判費         1,000元
合計           1,000元